---
title: Pengolahan Data
author: Team Laboratorium Biro TI
date: "`r format(Sys.time(), '%d %B, %Y')`"
output:
  html_document:
    toc: true
    toc_depth: 4
    toc_float:
      collapsed: false
      smooth_scroll: true
    number_sections: true
    theme: united
    highlight: espresso
    fig_width: 8
    fig_height: 4
    df_print: paged
    #code_folding: show
    #mathjax: null
    css: style.css
---

```{r setup, include=FALSE}
knitr::opts_chunk$set(
  echo = TRUE,
  message = FALSE,
  warning = FALSE,
  fig.align = "center"
)

options(scipen = 9999)


library(tidyverse)
```

# Import Data

## Clipboard

```{r}
library(clipr)
```

```{r, eval=FALSE}
data <- clipr::read_clip_tbl()

write.csv(data, "./data/daftar_entitas.csv")
```

## Load From CSV
```{r}
data <- read.csv("./data/daftar_entitas.csv", row.names = NULL)

head(data)
```

### Select Data

```{r}
# 15 Row
data[1:15,]

# Column
data %>% select(kode_kota, nama_kota)
```

### Change Column Name
```{r}
data <- data %>% rename(no = X)
data
```


### Change Column Data

```{r}
# Huruf Kecil
data %>% mutate(
  nama_provinsi_lower = str_to_lower(nama_provinsi),
  nama_kota_title = str_to_title(nama_kota)
  )
```

# Make Random Data

## Simple

```{r}
expand.grid(gender=c("M","F"), 
            education=c("HS","College","Advanced"), 
            status=c("Single","Married","Divorced","Widowed"))
```

## Mixed

```{r}
library(stringi)
sprintf("%s%s%s", stri_rand_strings(15, 5, '[A-Z]'),
      stri_rand_strings(5, 4, '[0-9]'), stri_rand_strings(5, 1, '[A-Z]'))
```



# Latihan 01

## Init Data

\
**3.1.1 Generate Data Transaksi **

```{r, eval=FALSE}
rnd_pemda <- paste("Pemda",LETTERS[1:5], sep = " ")
rnd_tahun <- 2017:2020

## Rupiah
rnd_custom <- expand.grid(
  pemda = rnd_pemda, 
  tahun = rnd_tahun)

df_transaksi <- 
  rnd_custom %>%
  mutate(keterangan = paste0(floor(runif(tahun, 50000, 100000)), " Rp")) %>% 
  rbind(
    rnd_custom %>%
      mutate(keterangan = paste0(floor(runif(tahun, 500, 750)), " USD"))
  ) %>% 
  rbind(
    rnd_custom %>%
      mutate(keterangan = paste0(floor(runif(tahun, 2000, 5000)), " Yen"))
  ) %>% 
  rbind(
    rnd_custom %>%
      mutate(keterangan = paste0(floor(runif(tahun, 100, 150)), " Pound"))
  )

df_transaksi
```


\
**3.1.2 Generate Data Kurs **

```{r, eval=FALSE}
df_kurs <- data.frame(mata_uang = c("Rp","USD","Yen","Pound"), tanda = c("Rp","$","¥","£"), kurs_rp=c(1L,14385L,126L,16166L))
df_kurs
```


```{r, eval=FALSE}
write.csv(df_transaksi, "./data/df_transaksi.csv", row.names = FALSE)
write.csv(df_kurs, "./data/df_kurs.csv", row.names = FALSE)
```

```{r}
df_transaksi <- read.csv("./data/df_transaksi.csv")
df_kurs <-read.csv("./data/df_kurs.csv")
```

## Tampilkan

- Buat Laporan Rekapitulasi Per Pemda
- Buat Laporan Rekapitulasi Per Tahun Urutkan Terbesar
- Buat Laporan Rekapitulasi Per Pemda dan Tahun
- Tampilkan 2 Nilai Terbesar dari Setiap Pemda


## Langkah - Langkah

### Deskripsi Data

```{r}
glimpse(df_kurs)
glimpse(df_transaksi)

head(df_kurs)
df_transaksi

summary(df_transaksi)
```

### Pisahkan Nilai dan Mata Uang
```{r}
## Separate

df_transaksi_split <- df_transaksi %>% 
  separate(keterangan, c("nilai", "mata_uang"), sep = " ", remove = F)

df_transaksi_split
```

```{r}
##Extract

df_transaksi_split <- df_transaksi %>% 
  mutate(nilai = str_extract(keterangan, "[:digit:]+")) %>% 
  mutate(mata_uang = str_extract(keterangan, "[:alpha:]+"))

df_transaksi_split
```


### Join Table

```{r}
glimpse(df_kurs)
glimpse(df_transaksi_split)
```

```{r}
df_transaksi_split$nilai <- as.numeric(df_transaksi_split$nilai)
```

```{r}
df_transaksi_join <- df_transaksi_split %>% 
  inner_join(df_kurs, by = "mata_uang") %>% 
  rename(nilai_kurs = kurs_rp) %>%
  mutate(total = nilai * nilai_kurs) %>% 
  select(-c(keterangan, tanda))

df_transaksi_join
```


### Rekap Per Pemda

```{r}
df_transaksi_join %>% 
  group_by(pemda) %>% 
  summarise(total_nilai = sum(total))
```


### Rekap Per Tahun (Sort)

```{r}
df_transaksi_join %>% 
  group_by(tahun) %>% 
  summarise(total_nilai = sum(total)) %>% 
  arrange(desc(total_nilai))
```


### Rekap Per Pemda & Tahun

#### Cara 01

**Buat Rekap**

```{r}
df_transaksi_rekap <- df_transaksi_join %>% 
  pivot_wider(
    id_cols = pemda, 
    names_from = tahun, 
    values_from = total, 
    values_fn = sum, 
    names_prefix = "tahun_")

df_transaksi_rekap
```

\
**Buat Rekap Nilai Samping**

```{r}
df_transaksi_rekap_samping <- df_transaksi_rekap %>%
  rowwise() %>% 
  mutate(total_nilai = sum(tahun_2017 + tahun_2018 + tahun_2019 + tahun_2020))

df_transaksi_rekap_samping
```
\
**Buat Rekap Nilai Bawah**

```{r}
df_transaksi_rekap_bawah <- df_transaksi_rekap %>%
  summarise(
    tahun_2017 = sum(tahun_2017),
    tahun_2018 = sum(tahun_2018),
    tahun_2019 = sum(tahun_2019),
    tahun_2020 = sum(tahun_2020),
    total_nilai = sum(tahun_2017 + tahun_2018 + tahun_2019 + tahun_2020)
  )


df_transaksi_rekap_bawah$pemda <- "Total"
df_transaksi_rekap_bawah <- relocate(df_transaksi_rekap_bawah, pemda, .before = tahun_2017)
df_transaksi_rekap_bawah
```

\
**Buat Rekap Nilai Gabung**

```{r}
#glimpse(df_transaksi_rekap_samping)
#glimpse(df_transaksi_rekap_bawah)
df_transaksi_rekap_merge <- rbind(df_transaksi_rekap_samping, df_transaksi_rekap_bawah)
df_transaksi_rekap_merge
```


#### Cara 02

```{r}
library(janitor)
df_transaksi_join %>% 
  pivot_wider(id_cols = pemda, names_from = tahun, values_from = total, values_fn = sum, names_prefix = "tahun_") %>%
adorn_totals(where = c("row","col"))
```


### 2 Nilai Terbesar Tiap Pemda

**Hasil**

```{r}
df_transaksi_join %>% 
  group_by(pemda) %>% 
  top_n(2) %>% 
  arrange(pemda, desc(total))
```

\
**Cek Pemda A**
```{r}
df_transaksi_join %>% 
  filter(pemda == "Pemda A") %>% 
  arrange(desc(total))
```

\
**Cek Pemda D**
```{r}
df_transaksi_join %>% 
  filter(pemda == "Pemda D") %>% 
  arrange(desc(total))
```