---
title: Visualisasi Data Vaksin
author: Team Laboratorium Biro TI
date: "`r format(Sys.time(), '%d %B, %Y')`"
output:
  html_document:
    toc: true
    toc_depth: 4
    toc_float:
      collapsed: false
      smooth_scroll: true
    number_sections: true
    theme: united
    highlight: espresso
    fig_width: 10
    fig_height: 4
    df_print: paged
    code_folding: hide
    #mathjax: null
    css: style.css
---

```{r setup, include=FALSE}
knitr::opts_chunk$set(
  echo = TRUE,
  message = FALSE,
  warning = FALSE,
  fig.align = "center"
)

options(scipen = 9999)

library(tidyverse)
library(janitor)
library(ggplot2)
```

# Data

```{r}
## Live Data
#vaccines = read.csv("https://data.london.gov.uk/download/coronavirus--covid-19--cases/ae4d5fc9-5448-49a6-810f-910f7cbc9fd2/phe_vaccines_age_london_boroughs.csv")

## Sample Data
vaccines <- read.csv("./data/vaccines_london.csv")
```


**Descripe Data**

```{r}
glimpse(vaccines)

head(vaccines)

summary(vaccines)
```

---

# Diminta

Buatkan Visualisasi dalam bentuk grafik, yang memuat:

- Data Per Tanggal 11 Desember 2021
- Kelompok Umur
- Persentase vaksin Per Umur
- Persentasi penduduk yang belum vaksin
- Order berdasarkan kelompok umur


---

# Pengolahan Data

## Step By Step

**Filter Data**

```{r}
vaxdat1 = vaccines %>% 
  filter(date == "2021-12-11") %>% 
  group_by(age_band,dose) 
head(vaxdat1)
```


**Menjumlahkan Populasi dan Membuat Kolom Presentasi Dosis dibangdingkan Populasi**

```{r}
vaxdat2 = vaxdat1 %>% 
  summarise(
    totalpop = sum(population), 
    prop_doses = round(100*(sum(cum_doses)/sum(population)),digits = 1))

head(vaxdat2)
```


**Transpose Data (Wide)**

```{r}
vaxdat3 = vaxdat2 %>% 
  pivot_wider(
    id_cols = c(age_band,totalpop),
    names_from = dose,
    values_from = c("prop_doses")) %>% clean_names()

head(vaxdat3)
```


**Menghitung Persentasi yang Belum Vaksin**

```{r}

vaxdat4 = vaxdat3 %>% 
  mutate(
    x1st_dose = x1st_dose - x2nd_dose, 
    unvaxed = 100-(x1st_dose + x2nd_dose)) %>% 
  rename(
    Unvaccinated = unvaxed, 
    "1st Dose Only" = x1st_dose,  
    "1st and 2nd Dose" = x2nd_dose) 

head(vaxdat4)

```


**Transpose Data (Long)**

```{r}
vaxdat5 = vaxdat4 %>% 
  pivot_longer(!c(age_band,totalpop)) %>% 
  mutate(
    name = factor(name, levels=c("Unvaccinated","1st Dose Only","1st and 2nd Dose")),
    age_band = gsub(age_band,pattern = " |years",replacement = ""))

vaxdat5
```


**Menghilankan NA (vaksin ketiga)**

```{r}
vaxdat <- vaxdat5 %>% 
  filter(!is.na(name))

head(vaxdat)
```


## Final Code (Merge)

```{r, eval=FALSE}
vaxdat <- vaccines %>% 
  group_by(age_band,dose) %>% 
  filter(date == "2021-12-11") %>% 
  summarise(
    totalpop = sum(population), 
    prop_doses = round(100*(sum(cum_doses)/sum(population)),digits = 1)) %>% 
  pivot_wider(id_cols = c(age_band,totalpop),names_from = dose,values_from = c("prop_doses")) %>% 
  clean_names() %>% 
  mutate(
    x1st_dose = x1st_dose - x2nd_dose, 
    unvaxed = 100-(x1st_dose + x2nd_dose)) %>% 
  rename(Unvaccinated = unvaxed, "1st dose" = x1st_dose,  "2nd dose" = x2nd_dose) %>% 
  pivot_longer(!c(age_band,totalpop)) %>% 
  mutate(
    name = factor(name, levels=c("Unvaccinated","1st dose","2nd dose")),
    age_band = gsub(age_band,pattern = " |years",replacement = "")) %>% 
  filter(!is.na(name))
```

```{r}
head(vaxdat)
```



# Visualisasi

## Step By Step

### The basic plot

Tampilan Bar Plot Sederhana.

```{r}
plot_clean = ggplot(
  data = vaxdat,
  aes(x=age_band, y= value, fill=name, width=totalpop)
  ) +
  geom_bar(position="stack", stat="identity",col="white") + 
  facet_grid(~age_band,scales = "free_x", space = 'free') 

plot_clean
```

Melihat kode di atas, perhatikan panggilan awal ke ggplot() yang memetakan kolom dari vaxdat ke berbagai estetika yang ingin kita tampilkan.

Di sini kita akan memetakan:

- Kelompok umur terhadap sumbu x
- Kolom nilai (yang kami hitung sebelumnya) dengan ketinggian setiap segmen batang
- Nama setiap segmen dipetakan ke warna isian
- Lebar bilah akan terkait dengan total kolom populasi

Untuk ini kami menambahkan geom_bar() yang memahami bagaimana menafsirkan _**estetika**_ x, y, fill dan lebar sesuai keinginan kita. 

Untuk menghemat ruang, pilih grafik batang yang ditumpuk, tinggi setiap batang harus berhubungan dengan nilai sumbu y yang telah kami berikan _**(stat = 'identity')**_, dan bahwa warna batas setiap batang harus putih.

Terakhir, kami membagi plot berdasarkan kelompok usia dan mengizinkan skala sumbu x selebar yang diperlukan dengan parameter skala.


### Customise the facets 
```{r}
plot_facets = plot_clean  + 
  theme(panel.spacing = unit(0, "lines")) +
  theme(strip.background = element_blank(),strip.text.x = element_blank()) + 
  theme(panel.background = element_blank())

plot_facets
```

Penyesuaian format facet:

- Penggunaan Black Element
- Menghilangkan Jarak antar facet


### Axis and Margins

```{r}
plot_axes = plot_facets + 
  theme(axis.ticks.length.y.left = unit(1.25, "cm")) +
  theme(axis.ticks.length.y.right = unit(1.25, "cm")) + 
  scale_y_continuous(labels=scales::percent_format(scale = 1), sec.axis = dup_axis(name=NULL,labels = NULL)) + 
  theme(plot.margin = margin(t = 1.3,r = 0.2,b = 0.25,l = 0.25,unit = "cm")) + 
  theme(axis.ticks = element_line(color = "#D4D4D4",size=0.5)) +
  theme(axis.text.y = element_text(size=12,color= "#343C41")) +
  theme(axis.ticks.x = element_blank()) + 
  theme(axis.text.x = element_text(size=9,color= "#343C41")) 

plot_axes
```

### Legends and Colours

```{r}
plot_legends = plot_axes + 
  theme(axis.title.x = element_blank(), axis.title.y = element_blank()) +
  theme(legend.title = element_blank()) + 
  theme(legend.direction = "horizontal",legend.spacing.x = unit(0.4, 'cm'),legend.key.size = unit(0.62, "cm"),legend.position = c(0.19,1.08),legend.text = element_text(size=12,color="#343C41")) +
  scale_fill_manual(values = c("#CCCCCC","#87A4C4","#4D657F")) 

plot_legends
```

### Text and Labels

```{r, fig.height=5}
plot_text = plot_legends + 
  labs(title = "Percentage of the population by age band who have received COVID-19 Vaccinations", subtitle = "Vaccinations administered to London residents up to 27 October 2021\nWidth of blocks is proportional to population size",caption = "Source: PHE COVID-19 Dashboard\nGraphic by George Seed (original by GLA City Intelligence)") + 
  theme(plot.title = element_text(color = "#343C41", face="bold",size=18,vjust = 8), plot.subtitle = element_text(color = "#343C41",size=14,vjust = 10)) + 
  theme(plot.title.position = "plot") + 
  theme(plot.caption.position = "plot", plot.caption = element_text(hjust = 0,size=12.5,color = "#343C41",vjust=0)) 

plot_text
```


## Final

```{r, fig.width=10, fig.height=5}
plot = ggplot(data = vaxdat,aes(x=age_band,y=value,
                                fill=name,
                                width=totalpop)) +
  geom_bar(position="stack", 
           stat="identity",
           col="white") +
  facet_grid(~age_band,scales = "free_x", 
             space = 'free') +
  theme(panel.spacing = unit(0, "lines")) +
  theme(strip.background = element_blank(),
        strip.text.x = element_blank()) +
  theme(legend.title = element_blank()) +
  theme(panel.background = element_blank()) +
  theme(axis.ticks.length.y.left = unit(0.25, "cm")) +
  theme(axis.ticks.length.y.right = unit(0.25, "cm")) +
  scale_y_continuous(labels=scales::percent_format(scale = 1),
                     sec.axis = dup_axis(name=NULL,labels = NULL)) +
  theme(axis.title.x = element_blank(), 
        axis.title.y = element_blank()) +
  theme(legend.direction = "horizontal",
        legend.spacing.x = unit(0.4, 'cm'),
        legend.key.size = unit(0.62, "cm"),
        legend.position = c(0.19,1.08),
        legend.text = element_text(size=12,color="#343C41")) +
  theme(plot.margin = margin(t = 1.3,r = 0.2,b = 0.25,l = 0.25,
                             unit = "cm")) +
  labs(title = "Percentage of the population by age band who have received COVID-19 Vaccinations", 
       subtitle = "Vaccinations administered to London residents up to 11 December 2021\nWidth of blocks is proportional to population size",
       caption = "Source: PHE COVID-19 Dashboard\nGraphic by George Seed (original by GLA City Intelligence)") +
  theme(plot.title = element_text(color = "#343C41", face="bold",
                                  size=16,vjust = 8), 
        plot.subtitle = element_text(color = "#343C41",
                                     size=14,vjust = 10)) +
  theme(axis.ticks = element_line(color = "#D4D4D4",size=0.5)) +
  theme(axis.text.y = element_text(size=12,color= "#343C41")) +
  theme(plot.title.position = "plot") +
  theme(plot.caption.position = "plot", plot.caption = element_text(hjust = 0,size=12.5,color = "#343C41",vjust=0)) +
  theme(axis.ticks.x = element_blank()) + 
  theme(axis.text.x = element_text(size=9,color= "#343C41")) +
  scale_fill_manual(values = c("#CCCCCC","#87A4C4","#4D657F"))

plot
```

# Referensi

- https://ggplot2.tidyverse.org/reference/geom_bar.html
- https://www.r-graph-gallery.com/48-grouped-barplot-with-ggplot2.html
- https://medium.com/save-the-data/forensic-plotting-london-covid-vaccine-data-in-r-5a38aeb9c370
